【裁判字號】    95,交抗,794
【裁判日期】    951014
【裁判案由】    違反道路交通管理處罰條例
【裁判全文】
臺灣高等法院交通事件裁定             95年度交抗字第794號
抗   告   人
即  受處分人
即聲明異議人  甲○○
原處分機關  臺北市交通事件裁決所
上列抗告人因違反道路交通管理處罰條例案件，不服臺灣士林地
方法院，中華民國95年8月21日所為裁定（95年度交聲字第497號
；原處分案號：臺北市交通事件裁決所民國95年 6月23日北市裁
二字第裁22-AEU058276號處分書），提起抗告，本院裁定如下：
    主  文
抗告駁回。
    理  由
一、按汽車駕駛人，行經有燈光號誌管制之交岔路口闖紅燈者，
    處新台幣（以下同）1,800 元以上5,400 元以下罰鍰，並記
    違規點數3 點，民國94年12月28日修正前之道路交通管理處
    罰條例（下稱修正前道路交通管理處罰條例）第53條、第63
    條第1 項第3 款分別定有明文。又汽車駕駛人，駕駛汽車有
    違反道路交通管理處罰條例之行為，經交通勤務警察或依法
    令執行交通稽查任務人員制止時，不聽制止或拒絕停車接受
    稽查而逃逸者，除按各該條規定處罰外，處3,000 元以上6,
    000元以下罰鍰，並記違規點數1點，同條例第60條第 1項、
    第63條第1項第1款亦分別定有明文。又前述 2種違規情形，
    如符合逕行舉發之要件，得對汽車所有人為之，此見於同條
    例第7條之2第1項第1款、第4款規定即明。
二、原裁定意旨略以
  (一)、經查本件異議人甲○○所有車號HI─3047號自用小客車，
      於95年5月14日凌晨1時20分許，行經臺北市○○路遇警攔
      檢取締酒後駕車，詎料駕駛人竟假意減慢速度後隨即趁隙
      加速駛離，駛至大業路 452巷設有燈光號誌管制之交岔路
      口時，又違規闖紅燈，在交通勤務警察林文福制止其違規
      之效力持續中，拒絕停車受檢而逃逸等情，業據證人即本
      件舉發警員林文福到庭具結證稱：當天伊在大業路 452巷
      口服0000－0000的防制危險駕駛還有酒後駕車的取締勤務
      ，印象中該車上只有 1年輕的男性駕駛員，當時示意駕駛
      人路邊停車，但後來駕駛人從警車還有中央分隔島中間的
      縫隙逃逸，前面 452巷口是紅燈，該車加速衝過等語明確
      ，並有證人當庭繪製之當時臨檢點位置與現場圖 1份附卷
      可資佐證，前揭事實應堪認定。
  (二)、異議人雖辯稱：那天伊晚上沒有出門，車子在家裡，沒有
      借給別人，警察沒有辦法證明伊在違規地點云云。惟查，
      證人林文福證稱：該車車身有很明顯的藍白二色，最大的
      特徵是方向盤有改裝，車身後座有防滾籠等語，核與異議
      人陳稱：伊車子是藍白車身，以前有裝過防滾籠，方向盤
      以前有改過等語相符，堪以採信。況證人林文福復證稱：
      該違規車輛當時距伊最近的距離在 1公尺以內，則執勤員
      警應無誤認之可能。故異議人辯稱：當天車子在家裡云云
      ，顯非可採。
  (三)、異議人所有車輛出現於證人即交通勤務警察林文福執勤之
      時地，且駕駛人遇警實施酒後駕車取締勤務示意停車受檢
      ，竟假意減慢速度再趁隙駛離，嗣又闖紅燈逃逸。該交通
      勤務警察對於特定車輛示意停車受檢，實具有制止違規及
      要求停車接受稽查之效力，且其效力應可持續並及於該特
      定車輛在交通勤務警察當時可得稽查之全部違規行為，故
      該特定車輛駕駛人闖紅燈行為之本身，除屬違反修正前道
      路交通管理處罰條例第53條之行為外，另兼屬違規受警制
      止而拒絕停車接受稽查逃逸之行為，其違規行為確有當場
      不能攔截製單舉發之情事，揆諸前揭說明，執勤員警自可
      記明車輛牌照號碼、車型等可資辨明之資料，查明汽車所
      有人姓名後，製單逕行舉發處罰汽車所有人。。
  (四)、按行為後法律或自治條例有變更者，適用行政機關最初裁
      處時之法律或自治條例。但裁處前之法律或自治條例有利
      於受處罰者，適用最有利於受處罰者之規定，94年2月5日
      制定公布、95年2月5日施行之行政罰法第 5條定有明文。
      自上開條文之立法理由：「明定法律或自治條例變更時之
      適用，係採『從新從輕』之處罰原則，即於行為後之法律
      或自治條例有變更者，原則上係『從新』，適用行政機關
      最初裁處時之法律或自治條例；僅於裁處前之法律或自治
      條例有利於受處罰者，始例外『從輕』，適用最有利於受
      處罰者之規定」，堪認行政罰之法律變更，係以行政機關
      （交通案件則為監理機關或裁決所）裁處時作為比較基準
      ，蓋交通異議事件屬於司法救濟程序，而非主管機關職權
      作為，法院僅在審查原處分是否適法，尚無從以其後變更
      之新法認有利於當事人而加以變更。況如以法院裁定時作
      為行政罰法律變更之比較基準，則受行政機關相同裁罰之
      受處分人，將可能因其聲明異議與否，而異其處罰，違反
      平等原則。查道路交通管理處罰條例前經立法院修正，相
      關條文於94年12月28日經總統修正公布，施行日期則授權
      由行政院以命令定之。嗣經行政院以95年 6月23日行政院
      院臺交字第0950087685號令發布修正條文除第29條之 2、
      第31條、第31條之2、第32條之1、第42條、第73條、第82
      條至84條，自96年1月1日施行，其餘均自95年7月1日施行
      。本件原處分機關裁處後，道路交通管理處罰條例第53條
      、第60條、第63條之修正條文於95年7月1日施行，依行政
      罰法第 5條之規定，因原處分機關裁處「前」並無較有利
      異議人之法律，仍應適用最初裁處時之法律即修正前道路
      交通管理處罰條例第53條、第60條第1項、第63條第1項第
      1款、第3款之規定。從而，原裁決機關援引首開規定，合
      計裁處異議人罰鍰5,700元，並記違規點數4點，核無不合
      。異議人猶執前詞，聲明異議，其異議為無理由，應予駁
      回。
三、經核原裁定並無不合。
四、抗告意旨略以：警方無法提出直接證據證明受處分人於95年
    5月14日凌晨1時許駕駛車號HI─3047號三陽廠牌車行駛於大
    業路，亦無客觀的證人可以證明受處分人有違規事實，爰依
    法提起抗告，請求撤銷原裁定。
五、經查：抗告人即本件異議人甲○○所有車號HI─3047號自用
    小客車，於95年5月14日凌晨1時20分許，行經臺北市○○路
    遇警攔檢取締酒後駕車，詎料駕駛人竟假意減慢速度後隨即
    趁隙加速駛離，駛至大業路 452巷設有燈光號誌管制之交岔
    路口時，又違規闖紅燈，在交通勤務警察林文福制止其違規
    之效力持續中，拒絕停車受檢而逃逸等情，業據證人即本件
    舉發警員林文福於原審到庭具結證稱屬實在卷，並有證人當
    庭繪製之當時臨檢點位置與現場圖 1份附卷可資佐證，已如
    前述，證人林文福係依法令執行交通勤務之人員，與抗告人
    即受處分人並無故舊嫌怨，自無故入人罪之理，依上開證據
    ，抗告人違規事實至為明確，抗告人仍空言否認有何違規行
    為，自屬無據，是以本件抗告為無理由，應予駁回。
六、據上論結，應依道路交通案件處理辦法第26條，刑事訴訟法
    第412條，裁定如主文。
中    華    民    國    95    年    10    月    14    日
                  交通法庭審判長法  官  蔡  長  溪
                                法  官  陳  春  秋
                                法  官  林  俊  益
以上正本證明與原本無異。
不得再抗告。
                                書記官  廖  月  女
中    華    民    國    95    年    10    月    14    日


司法院資訊處製作；財團法人民間司法改革基金會備份。
